臺灣高等法院臺中分院民事判決　　　九十四年度上易字第一三號
　　　上　訴　人　乙○○
　　　訴訟代理人　甲○○
　　　訴訟代理人　丙○○
右當事人間請求損害賠償事件，上訴人對於中華民國九十三年十月十二日臺灣臺中地
方法院第一審判決（九十三年度訴字第七三八號），提起上訴於九十四年二月二十二
日言詞辯論終結，本院判決如左：
　　　主　　　文
原判決所命給付超過新臺幣拾萬柒仟伍佰捌拾捌元及其利息部分與該部分假執行宣告
暨訴訟費用之裁判除確定部分外廢棄。
前開廢棄部分被上訴人於第一審之訴及其假執行之聲請駁回。
其餘上訴駁回。
第一審訴訟費用除確定部分外及第二審訴訟費用由上訴人負擔十分之七，其餘由被上
訴人負擔。
　　　事實及理由
一、被上訴人於原審起訴主張：系爭坐落台中縣大里市○○段九十二地號面積八六．
    九六平方公尺原為被上訴人所有，嗣於九十三年一月十三日為訴外人即上訴人之
    妻吳芳慧於強制執行程序拍賣取得。被上訴人於九十一年十一月間發現上訴人擅
    自占用系爭土地搭建鐵皮屋供作車庫使用，上訴人自八十六年間起無權占用系爭
    土地，迄九十二年七月五日拆除上開鐵皮屋止，長達六年，致被上訴人受有相當
    於租金之損害，應負侵權行為損害賠償責任，以系爭土地公告現值，每平方公尺
    新台幣（下同）一萬四千四百元年息百分之十計算，六年租金為七十五萬一千三
    百三十四元等情，爰求為命上訴人如數給付並加計遲延利息之判決，原審判命上
    訴人給付十三萬七千九百八十五元及法定遲延利息而駁回被上訴人其餘之訴，被
    上訴人就其敗訴部分未上訴。
二、上訴人上訴聲明請求判決：(一)原判決關於上訴人敗訴部分廢棄。(二)前開廢棄部分
    ，被上訴人在第一審之訴駁回。(三)第一、二審訴訟費用由被上訴人負擔。並抗辯
    ：上訴人於八十七、八年間在系爭土地蓋車棚後，即於八十八年七月十七日為執
    行法院以八十八年執全四字第二六一九號執行假扣押，並作有查封筆錄，顯見被
    上訴人於該執行期日，即明知上訴人占用系爭土地受有損害之事實，被上訴人於
    九十三年二月十七日始為本件請求已罹消滅時效，僅得請求自九十一年二月十七
    日起至九十二年七月五日之損害賠償。(二)強制執行法第七十八條規定：「已查封
    之不動產，以債務人為保管人者，債務人仍得為從來之管理或使用，由債務人以
    外之人保管者，執行法院得許債務人於必要範圍內管理或使用之」。系爭土地查
    封時已交債權人保管，被上訴人既未證明嗣後取得執行法院允許其管理或使用，
    則自八十八年八月十六日起至九十二年七月五日拆除返還系爭土地，被上訴人均
    無使用收益權利，即無損害。(三)系爭土地為畸零地非與鄰地合併使用無法建築，
    請比照財政部歷年核定土地之當地一般租金標準，依申報地價年息百分之五計算
    等情。
三、查被上訴人主張系爭土地原為其所有，迄九十三年一月十三日始為訴外人吳芳慧
    取得，上訴人於八十六年間占用系爭土地搭建鐵皮屋車庫，至九十二年七月五日
    拆除等事實，業據提出土地登記簿謄本為證，上訴人亦不否認占用系爭土地，惟
    辯稱係八十七、八年間開始占用，經查上訴人於被訴竊佔刑案偵查中供承八十六
    年間在系爭土地搭建鐵皮屋，於刑事庭審理中供係八十六年底占用，有該刑案影
    印卷（台灣台中地方法院檢察署九十二年度偵字第一一四九號、台灣台中地方法
    院九十三年度易字第三十九號）可佐，被上訴人於原審同意自八十七年一月一日
    起為上訴人占用系爭土地起始時點，自無不合。
四、上訴人占用系爭土地並未能證明有何正當權源，自屬侵害所有權人即被上訴人之
    使用權益。系爭土地雖經原審法院執行處八十八年度執全字第二六一九號執行假
　　扣押，於八十八年八月十六日至現場查封，交由執行債權人保管。按假扣押查封
　　並未剝奪土地所有人之管理使用權，此觀強制執行法第七十八條規定自明，系爭
　　土地查封時，業已存有上訴人搭建之鐵皮屋等情，業經載明於查封筆錄，足見系
　　爭土地查封前，上訴人早已侵害被上訴人對於系爭土地之管理使用權，被上訴人
　　無從藉強制執行法第七十八條規定請求執行法院准許其管理使用系爭土地，而排
　　除上訴人之無權占有狀態，上訴人持續無權占有系爭土地，即對被上訴人所有權
　　使用權益之持續侵害，上訴人抗辯被上訴人未經執行法院同意管理使用，無使用
　　系爭土地之權利，即無損害云云，核無足取。
五、上訴人抗辯被上訴人於執行查封系爭土地時，即知上訴人占用系爭土地之事，九
    十三年二月十七日始為本件請求已罹消滅時效，僅得請求九十一年二月十七日起
    至九十二年七月五日之損害賠償云云，為被上訴人否認，查執行法院於八十八年
    八月十六日至系爭土地現場執行查封時，執行債務人即被上訴人並未到場，到場
    指封之債權人代理人稱系爭九十二地號上建物不知是否屬債務人所有，請勿查封
    等情，有查封筆錄附所調台灣台中地方法院八十八年度執全字第二六一九號案卷
    可憑，上訴人主張被上訴人於上開查封時已知悉上訴人無權占有一節未能證明，
    據被上訴人所述，被上訴人於九十一年十一月間始發現上訴人無權占有系爭土地
    ，上訴人亦未證明被上訴人前此即已知悉，則被上訴人於九十三年二月十六日起
    訴請求侵權行為損害賠償，並未逾二年消滅時效，惟其請求相當於租金之損害賠
    償，仍應受民法第一百二十六條所定五年短期消滅時效期間之拘束，則被上訴人
    請求自起訴日期（九十三年二月十六日）倒數五年即自八十八年二月十七日起至
    系爭土地地上物拆除日即九十二年七月五日止共四年又一百零八日部分為正當，
    其餘部分已罹消滅時效期間。
六、按因故意或過失不法侵害他人之權利者，負損害賠償責任，民法第一百八十四條
    第一項前段定有明文。上訴人未經所有人即被上訴人同意，占用系爭土地，自屬
    侵害被上訴人所有權，應負損害賠償責任，被上訴人請求上訴人賠償相當於租金
    之損害金，自屬有據，按基地租金，依土地法第一百零五條準用同法第九十七條
    規定，以不超過土地申報總價額年息百分之十為限，系爭土地申報地價自八十六
　　年起，迄今為公告地價（四千五百元）之百分之八十，即三千六百元，公告現值
　　則在一萬五千元至一萬四千四百元之間，有地價謄本可考，系爭土地臨仁化路，
　　鄰近房屋為樓房商店林立，相當繁榮，有照片在卷可稽，系爭搭建鐵皮屋供車庫
　　使用，則原審認系爭土地應按申報地價年息百分之八計算損害額，核屬相當，上
　　訴人主張按申報年息百分之五計算，不足採取，基此計算，被上訴人所得請求賠
　　償之金額為十萬七千五百八十八元（ 計算方法為3600元×0.08×86.96×4　　=
　　107,588元)。
七、原判決命上訴人給付十萬七千五百八十八元，及自起訴狀繕本送達翌日（即九十
    三年二月十七日詳附帶民事訴訟起訴狀末頁簽收繕本註記）起算法定遲延利息部
    分為正當，此部分上訴為無理由，應予駁回，逾此部分原判決尚有未合，此部分
    上訴為有理由，應將該部分原判決廢棄改判。
八、據上論結，本件上訴，一部有理由，一部無理由，依民事訴訟法第四百四十九條
　　第一項、第四百五十條、第七十九條判決如主文。
中　　　華　　　民　　　國　　九十四　　年　　　三　　　月　　　八　　　日
~B1民事第四庭審判長法　官　黃斐君
~B2　　　　　　　　法　官　張鑫城
~B3　　　　　　　　法　官　張浴美
右為正本係照原本作成。
不得上訴。
~B　　　　　　　　書記官　林水濱
中　　　華　　　民　　　國　　九十四　　年　　　三　　　月　　　十　　　日
                                                                        Ｙ
